臺灣臺北地方法院刑事判決　　　　　　　 94年度訴字第889號
公　訴　人　臺灣臺北地方法院檢察署檢察官
被　　　告　甲○○
上列被告因偽造文書案件，經檢察官提起公訴（九十四年度偵字
第六六九三號），本院判決如下：
    主  文
甲○○連續為他人處理事務，意圖為自己不法之利益，而為違背
其任務之行為，致生損害於本人之財產，處有期徒刑陸月，如易
科罰金，以佰元折算壹日。
    事  實
一、甲○○自民國九十一年一月二日起受僱於日盛期貨股份有限
    公司（下稱日盛公司），在該公司所屬臺北分公司擔任期貨
    營業員，負責為該公司接受投資客戶之委託，下單買賣期貨
    及台指選擇權等交易，為從事業務之人，基於意圖為自己不
    法利益及行使業務登載不實文書之概括犯意，自九十三年五
    月二十五日起至同年七月二十二日止，明知未受丙○○、陳
    保奇及朱進忠等客戶之委託，竟冒用渠等之名義，連續以網
    路下單（即擅自利用電腦鍵入丙○○之網路登入密碼及網路
    下單密碼完成登錄認證通過後，視同本人下單）或電話下單
    （即偽以其有接獲上開客戶電話委託下單）等方式，買賣如
    附表編號一至十九所示之台指選擇權計十九筆（詳如附表編
    號一至十九所示），並就其中編號三、十四、十六、十七、
    十九所示電話下單部分，連續填製其業務上應作成之買賣委
    託書，登載各該客戶於各該交易日期以編號三、十四、十六
    、十七、十九所示之價格，買賣各該口數之台指選擇權之不
    實事項後，持向日盛公司行使，下單買賣各該台指選擇權，
    足以生損害於日盛公司、丙○○、陳保奇及朱進忠。嗣丙○
    ○、陳保奇及朱進忠發覺有異，向日盛公司反映，朱進忠並
    要求甲○○於同年七月十九日將附表編號十九所示之台指選
    擇權賣出（即附表編號二十所示之交易）後，甲○○旋於同
    年七月二十七日遭解職，經該公司查核其往來交易明細，始
    悉上情。茲甲○○為前述違背其擔任營業員受託處理客戶下
    單交易任務之行為，分別造成丙○○、陳保奇及朱進忠損失
    新臺幣（下同）二十五萬元、五十三萬一千一百八十元及一
    萬三千七百五十四元，業由日盛公司與渠等和解並如數賠償
    前開損失合計七十九萬四千九百三十四元，亦致生損害於日
    盛公司之財產。
二、案經日盛公司訴請臺灣臺北地方法院檢察署檢察官偵查起訴
    。
    理  由
一、訊據被告甲○○固坦承其於前揭時間受僱於告訴人日盛公司
    ，擔任期貨營業員之事實，亦不否認其有冒用被害人陳保奇
    及朱進忠之名義，連續填製不實之附表編號十四、十六、十
    七、十九所示之買賣委託書，為編號十四至十九之買賣交易
    ，然矢口否認就被害人丙○○部分（即編號一至十三）有何
    背信及行使業務登載不實文書犯行，辯稱：丙○○為利用網
    路下單節省手續費及開盤前方便下單，乃主動提供其網路登
    入密碼及網路下單密碼，委託伊進行網路下單云云。經查：
  (一)關於陳保奇部分（即附表編號十四至十八所示）：被告未受
    陳保奇之委託，冒用其名義，連續買賣該部分台指選擇權，
    並就其中編號十四、十六、十七所示電話下單部分，連續填
    製買賣委託書，登載各該筆不實之交易內容後，持向告訴人
    行使等事實，業據被告於本院審理時坦承不諱（見本院卷第
    四七頁反面、第六三頁反面），核與告訴代理人乙○○於警
    訊時指訴情節相符（見偵字卷第三三至三四頁），並經陳保
    奇於警訊時證述屬實（見偵字卷第九至一０頁），且有附表
    編號十四、十六、十七所示交易之買賣委託書附卷可稽（見
    偵字卷第四二頁）。而被告前揭所為，造成陳保奇受有五十
    三萬一千一百八十元之損失，業經日盛公司出面與陳保奇和
    解並如數賠償損害乙節，亦為被告所不否認，且有和解書在
    卷可參（見偵字卷第三０頁）。
  (二)關於朱進忠部分（即附表編號十九所示）：被告未受朱進忠
    之委託，冒用其名義，買進該筆台指選擇權，並填製買賣委
    託書，登載該筆不實之交易內容後，持向告訴人行使等情，
    亦據被告於本院審理時坦承不諱（見本院卷第四七頁反面、
    第六三頁反面），核與告訴代理人於警訊時之指訴情節相符
    （見偵字卷第三三至三四頁），並經朱進忠於警訊時證述屬
    實（見偵字卷第一一至一二頁），且有該筆交易之買賣委託
    書在卷可憑（見偵字卷第四三頁）。而被告前揭所為，造成
    朱進忠受有一萬三千七百五十四元之損失，業經日盛公司出
    面與朱進忠和解並如數賠償損害，此亦為被告所不否認，且
    有和解書在卷可參（見偵字卷第三一頁）。
  (三)關於丙○○部分（即附表編號一至十三所示）：
  1.被告未受丙○○之委託，冒用其名義，連續下單買賣此部分
    台指選擇權，並就其中編號三所示電話下單部分，填製買賣
    委託書，登載該筆不實之交易內容後，持向告訴人行使等事
    實，業據證人丙○○於本院審理時證稱：伊自九十三年五月
    二十五日起至同年七月十九日止，曾打電話指示被告下單，
    但並未授權被告以網路下單前開十三筆交易。伊只要有下單
    ，一、二日後，日盛公司就會寄對帳單至伊通訊地址，伊有
    發現遭偽冒交易，但被告聲稱係公司錯帳，要求伊不要向公
    司反映，其會與公司處理。被告均以電子郵件傳送交易明細
    予伊，嗣伊於九十三年七月份發覺有異，日盛公司所寄對帳
    單，與被告電子郵件傳送之交易明細，二者內容有出入，伊
    乃主動向日盛公司反映，經日盛公司與伊核算結果，計損失
    二十五萬元等語明確（見本院卷第四七頁反面至第五一頁）
    ，並有編號三所示交易之買賣委託書在卷足參（見偵字卷第
    二九頁），且經核告訴代理人所提出之日盛公司對帳單及被
    告傳送予丙○○之交易明細電子郵件所載，被告所製作之交
    易明細並未列有上開十三筆台指選擇權之買賣情形（見本院
    卷第六八至九三頁），足證被告確未受丙○○之委託，擅自
    冒用其名義，連續下單買賣此部分台指選擇權至明。而被告
    此部分所為，造成丙○○受有二十五萬元之損失，業經日盛
    公司出面與丙○○和解並如數賠償損害，此亦有和解書在卷
    可憑（見偵字卷第三二頁）。
  2.被告雖辯稱：丙○○為利用網路下單節省手續費及開盤前方
    便下單，乃主動提供其網路登入密碼及網路下單密碼，委託
    伊進行網路下單云云。然查被告於其自行製作並傳送予丙○
    ○之交易明細，並未載有上開十三筆交易，已如前述，苟被
    告確有受丙○○委託下單為此部分買賣交易，衡情被告應無
    故為隱匿而未告知丙○○此部分交易情形之理，是自難僅憑
    丙○○曾告知密碼，即推認其有授權被告為此部分買賣之交
    易行為。被告所辯，顯屬事後卸責之詞，不足採信。
  (四)綜上所述，本件事證明確，被告明知未受丙○○、陳保奇及
    朱進忠等客戶之委託，冒用渠等之名義，連續買賣如附表編
    號一至十九所示之台指選擇權，並就其中編號三、十四、十
    六、十七、十九所示交易部分，連續填製內容不實之買賣委
    託書後，持向日盛公司行使，下單買賣台指選擇權等犯行均
    堪認定，應予依法論科。
二、查被告係受僱擔任日盛公司期貨營業員，以接受該公司所屬
    投資客戶之委託，下單買賣期貨及台指選擇權等交易為業，
    為從事業務之人，明知未受丙○○、陳保奇及朱進忠等客戶
    之委託，竟冒用渠等之名義，買賣如附表編號一至十九所示
    之台指選擇權，並就其中編號三、十四、十六、十七、十九
    所示部分，填製其業務上應作成、登載各該客戶買賣各該價
    量之台指選擇權等不實事項之買賣委託書，進而持以向日盛
    公司行使，致生損害於丙○○、陳保奇、朱進忠及日盛公司
    之財產，核其所為，係犯刑法第三百四十二條第一項之背信
    、第二百十六條、第二百十五條之行使業務登載不實文書罪
    。公訴意旨認被告有偽造買賣委託書之犯行，應依同法第二
    百十條之偽造私文書罪處斷，惟按刑法第二百十條之偽造文
    書罪，係指偽造他人之文書而言，若行為人為文書之有權制
    作者，縱令其制作之內容虛偽，且涉及他人之權利，除從事
    業務之人，明知為不實之事項而登載於其業務上作成之文書
    ，合於刑法第二百十五條之規定應依該條處罰外，尚難論以
    刑法第二百十條之偽造私文書罪（最高法院四十七年臺上字
    第二九七號判例、五十六年度臺上字第八三八號、五十九年
    度臺上字第二五一三號判決意旨參照）。查被告係日盛公司
    期貨營業員，負責接受投資客戶之委託，下單買賣期貨及台
    指選擇權，於接獲客戶電話下單時，應即制作買賣委託書，
    則被告對於此種本有制作權之文書而為不實之登載，除應依
    刑法第二百十五條之規定論處外，尚難以偽造私文書之罪相
    繩。公訴意旨認被告係犯同法第二百十條之罪，尚有未洽，
    惟此與起訴社會基本事實同一，本院自應予審理，並依法變
    更起訴法條，併此敘明。其業務登載不實文書之低度行為，
    應為行使業務登載不實文書之高度行為所吸收，不另論罪。
    又其先後多次背信及行使業務登載不實文書犯行，均時間緊
    接，所犯皆係構成要件相同之罪名，顯均係基於概括犯意為
    之，依同法第五十六條連續犯之規定，各以一罪論，並均加
    重其刑。又其所犯背信及行使業務登載不實文書二罪間，有
    方法結果之牽連關係，依同法第五十五條之規定，應從一重
    之背信罪論處。爰審酌被告雖無前科（見本院卷第四頁之臺
    灣高等法院被告前案紀錄表），素行良好，然利用擔任期貨
    營業員職務之便，違背日盛公司及陳保奇、朱進忠、丙○○
    委託從事台指選擇權買賣交易之任務，未經陳保奇等人同意
    ，擅自冒用彼等名義從事交易致生損失，對彼等之權益危害
    甚鉅，犯後復遲未出面處理，而由日盛公司與陳保奇等人達
    成和解並賠償損失，被告迄今不惟分文未償，且僅坦承部分
    犯行，就丙○○損失部分猶飾詞卸責，否認犯行等一切情狀
    ，量處如主文所示之刑，並諭知易科罰金之折算標準。
三、公訴意旨另以：被告就如附表編號一、二、四至十三、十五
    、十八，亦有偽造陳保奇及丙○○之買賣委託書，下單買賣
    各該筆台指選擇權，因認被告此部分所為涉犯刑法第二百十
    六條、第二百十條之行使偽造私文書等罪嫌云云。惟查，編
    號一、二、四至十三所示交易，係以網路下單方式為之，故
    無買賣委託書，編號十五、十八則係到期主動交割，亦無買
    賣委託書之制作，此業據告訴代理人陳明在卷（見偵字卷第
    五九頁、本院卷第六三頁反面），是被告自無公訴人所指此
    部分犯行，惟公訴意旨認此部分與本案起訴經論罪部分，有
    連續犯之裁判上一罪關係，爰不另為無罪之諭知。
四、公訴意旨又以：被告意圖為自己不法之利益，未受朱進忠之
    委託，偽造朱進忠之買賣委託書，下單賣出如附表編號二十
    所示之台指選擇權，因認被告此部分所為亦涉犯刑法第三百
    四十二條第一項之背信、第二百十六條、第二百十條之行使
    偽造私文書罪嫌云云。查證人朱進忠於本院九十四年度訴字
    第八四五號民事案件審理時證稱：被告未經伊同意，於九十
    三年七月七日下單買賣一口台指期貨，伊發現後，要求被告
    賣出，時間為同年月十九日等語，有該民事案件九十四年七
    月七日言詞辯論筆錄在卷可稽（見本院卷第三六至三七頁）
    ，被告既係受朱進忠之指示而下單賣出該筆台指選擇權，自
    無何背信、偽造文書或業務登載不實文書可言，不得逕以各
    該罪名相繩。此外，復查無其他積極證據足資證明被告有此
    部分犯行，尚難僅憑告訴人之指訴，推論被告係未經朱進忠
    之同意而為此筆交易。本件不能證明被告犯此部分罪行，惟
    公訴意旨認此部分與本案起訴經論罪部分，有連續犯之裁判
    上一罪關係，爰不另為無罪之諭知。
五、至公訴人於本院九十四年九月二十八日審理時當庭追加：被
    告偽造對帳單後，以電子郵件傳送予丙○○，因認被告此部
    分所為另涉犯刑法第二百十六條、第二百十條之行使偽造私
    文書罪嫌云云（此部分為公訴人當庭陳明擴張之犯罪事實，
    見本院卷第六三頁）。按刑法第二百十條偽造文書罪，係指
    偽造他人之文書而言，若自己之文書，雖登載不實，衹屬虛
    妄行為，不能構成偽造文書之罪。是以自己名義作成之文書
    ，雖為不實之登載，無論是否足生損害於他人，刑法上既無
    處罰明文，自無論罪之餘地（最高法院十九年非字第一一三
    號、二十年非字第七六號判例意旨參照）。本件依告訴代理
    人提出被告傳送予丙○○之電子郵件內容以觀，其性質應屬
    被告以自己名義作成之丙○○交易明細，被告雖為隱匿附表
    編號一至十三，而故意在所制作之交易明細內漏載此部分買
    賣情事，充其量亦僅屬記載不實，核與偽造文書或業務登載
    不實文書罪之構成要件有間，尚難僅憑告訴人之指訴，遽認
    被告犯此部分罪行。此外，復查無其他積極證據足資證明被
    告有此部分犯行，惟公訴意旨認此部分與本案起訴經論罪部
    分，有連續犯之裁判上一罪關係，爰不另為無罪之諭知，附
    此敘明。
據上論斷，應依刑事訴訟法第二百九十九條第一項前段、第三百
條，刑法第五十六條、第二百十六條、第二百十五條、第三百四
十二條第一項、第五十五條、第四十一條第一項前段，罰金罰鍰
提高標準條例第一條前段、第二條，判決如主文。
本案經檢察官黃文明到庭執行職務
中　　華　　民　　國　九十四　年　 十一 　月　二十五　日
　　　　　　　　  刑事第八庭審判長法　官　陳德民
                                  法  官  唐于智
                                  法  官  陳芃宇
以上正本證明與原本無異。
如不服本判決，應於判決送達後10日內，向本院提出上訴狀。
    　　　　　　　　　　　　　　　書記官　周小玲
中　　華　　民　　國　九十四　年　 十一 　月　二十五　日
附表：
┌──┬────┬─────┬─────────────────┬────┬────┬─────┐
│編號│客戶姓名│ 交易日期 │   成交內容（後附數字為每口價格） │委託方式│被告有無│ 損失金額 │
│    │        │          │                                  │        │制作買賣│（新臺幣）│
│    │        │          │                                  │        │委託書  │          │
├──┼────┼─────┼─────────────────┼────┼────┼─────┤
│ 一 │ 丙○○ │ 93.05.25 │買進2口六月小台指5825             │網路下單│   無   │丙○○部分│
├──┼────┼─────┼─────────────────┼────┼────┤，計損失二│
│ 二 │ 丙○○ │ 93.05.25 │賣出2口六月小台指5847             │網路下單│   無   │十五萬元  │
├──┼────┼─────┼─────────────────┼────┼────┤          │
│ 三 │ 丙○○ │ 93.06.07 │買進1口六月小台指5900             │電話下單│   有   │          │
├──┼────┼─────┼─────────────────┼────┼────┤          │
│ 四 │ 丙○○ │ 93.06.08 │賣出1口六月小台指5955             │網路下單│   無   │          │
├──┼────┼─────┼─────────────────┼────┼────┤          │
│ 五 │ 丙○○ │ 93.06.11 │買進12口六月台6000 call 19.5      │網路下單│   無   │          │
├──┼────┼─────┼─────────────────┼────┼────┤          │
│ 六 │ 丙○○ │ 93.06.11 │買進8口六月台6000 call 20         │網路下單│   無   │          │
├──┼────┼─────┼─────────────────┼────┼────┤          │
│ 七 │ 丙○○ │ 93.06.11 │買進5口六月台6000 call 19.5       │網路下單│   無   │          │
├──┼────┼─────┼─────────────────┼────┼────┤          │
│ 八 │ 丙○○ │ 93.06.17 │買進1口七月小台指5600             │網路下單│   無   │          │
├──┼────┼─────┼─────────────────┼────┼────┤          │
│ 九 │ 丙○○ │ 93.06.23 │賣出1口七月小台指5698（公訴人誤載 │網路下單│   無   │          │
│    │        │          │為5968）                          │        │        │          │
├──┼────┼─────┼─────────────────┼────┼────┤          │
│ 十 │ 丙○○ │ 93.07.01 │買進2口七月小台指5760             │網路下單│   無   │          │
├──┼────┼─────┼─────────────────┼────┼────┤          │
│十一│ 丙○○ │ 93.07.02 │買進2口七月小台指5650             │網路下單│   無   │          │
├──┼────┼─────┼─────────────────┼────┼────┤          │
│十二│ 丙○○ │ 93.07.13 │買進5口八月台6100 call 62         │網路下單│   無   │          │
├──┼────┼─────┼─────────────────┼────┼────┤          │
│十三│ 丙○○ │ 93.07.19 │賣出4口七月小台指5505             │網路下單│   無   │          │
├──┼────┼─────┼─────────────────┼────┼────┼─────┤
│十四│ 陳保奇 │ 93.05.25 │買進5口六月台指5825               │電話下單│   有   │陳保奇部分│
├──┼────┼─────┼─────────────────┼────┼────┤，計損失五│
│十五│ 陳保奇 │ 93.06.17 │賣出5口六月台指5576               │到期主動│   無   │十三萬一千│
│    │        │          │                                  │交割    │        │一百八十元│
├──┼────┼─────┼─────────────────┼────┼────┤          │
│十六│ 陳保奇 │ 93.07.02 │買進5口七月台指5620               │電話下單│   有   │          │
├──┼────┼─────┼─────────────────┼────┼────┤          │
│十七│ 陳保奇 │ 93.07.20 │賣出1口七月台指5250（公訴人誤載為 │電話下單│   有   │          │
│    │        │          │5300）                            │        │        │          │
├──┼────┼─────┼─────────────────┼────┼────┤          │
│十八│ 陳保奇 │ 93.07.22 │賣出4口七月台指5298               │到期主動│   無   │          │
│    │        │          │                                  │交割    │        │          │
├──┼────┼─────┼─────────────────┼────┼────┼─────┤
│十九│ 朱進忠 │ 93.07.07 │買進1口七月台指5575               │電話下單│   有   │朱進忠部分│
├──┼────┼─────┼─────────────────┼────┼────┤，計損失一│
│二十│ 朱進忠 │ 93.07.19 │賣出1口七月台指5511               │電話下單│   有   │萬三千七百│
│    │        │          │                                  │        │        │五十四元  │
└──┴────┴─────┴─────────────────┴────┴────┴─────┘
附錄本案論罪科刑法條全文：
刑法第342條
為他人處理事務，意圖為自己或第三人不法之利益，或損害本人
之利益，而為違背其任務之行為，致生損害於本人之財產或其他
利益者，處五年以下有期徒刑、拘役或科或併科一千元以下罰金
。
前項之未遂犯罰之。
刑法第215條
從事業務之人，明知為不實之事項，而登載於其業務上作成之文
書，足以生損害於公眾或他人者，處三年以下有期徒刑、拘役或
五百元以下罰金。
刑法第216條
行使第二百十條至第二百十五條之文書者，依偽造、變造文書或
登載不實事項或使登載不實事項之規定處斷。
